【裁判字號】    98,交抗,172
【裁判日期】    980828
【裁判案由】    聲明異議
【裁判全文】
臺灣高等法院臺南分院交通事件裁定   98年度交抗字第172號
抗  告  人
即受處分人  甲○○
上列抗告人因違反道路交通管理處罰條例案件，不服臺灣臺南地
方法院，中華民國98年6月24日所為裁定（98年度交聲字第529號
；處分案號：交通部公路總局嘉義區監理所臺南監理站嘉監南字
第裁74-S00000000號），提起抗告，本院裁定如下：
    主  文
抗告駁回。
    理  由
一、抗告意旨略以：
(一)、貴院駁回理由(三)按汽車駕駛人停車時在禁止臨時停車者處新
    台幣（下同）600元以上1200元以下，查該條例規定並未含
    機車在內，本人駕駛為機車，是項罰鍰足以證明臺南市警察
    局交通隊已違反道路交通管理處罰條例。又繳交高達新台幣
    250元保管費，不具處罰效果，這是用詞上差異，如視為罰
    鍰尤有過之而不及。
(二)、交通道路管理處罰條例經過立法院通過實施，臺南市警察局
    增列自訂違規部分條文，未報請立法院審核通過，有違背民
    主國家立法精神，拖吊場及交通隊屬不同機關管轄，員警黃
    文志身兼二職，本人機車不慎違規遭取締，拖吊至拖吊場領
    車時，再收到一張逕行舉發罰款單，拖吊及罰款單均以違犯
    處罰條例第56條第1項第1款，該張罰單由窗口小姐沈宛慧代
    為填寫遞交本人，當時並無任何員警交通隊長出勤在場，相
    關名章先前蓋妥備用，但代填罰單沈小姐並未在罰單上填單
    人職名章空白處蓋印章負責，查沈小姐係民間人士未具員警
    身份，不能代填罰單，明顯違法，同一違規事件竟遭兩次罰
    款，一條牛被剝二次皮，執法超過云云。
二、原裁定以：
(一)、異議人即受處分人甲○○（即本件抗告人）所有車牌號碼NL
    T-097號重型機車，於民國（下同）98年4月4日9時21分許，
    在臺南市○○路○段49號旁，因在禁止臨時停車處所停車，
    經臺南市警察局交通隊員警製單逕行舉發，並經交通部公路
    總局嘉義區監理所臺南監理站（下稱原處分機關）裁處如前
    所述之裁罰等情，有臺南市警察局98年4月4日南市警交字第
    S00000000號舉發違反道路交通管理事件通知單、原處分機
    關嘉監南字第裁74-S00000000號裁決書各1份及違規採證照
    片1幀附卷可稽，且為異議人所不爭執，是此部分違規事實
    堪可認定。
(二)、至異議人稱系爭車輛被拖吊到保管場後，舉發機關再開立逕
    行舉發通知單，與逕行舉發者應照相取證並掛號郵寄車主所
    在地之規定不合乙節等語，惟按「第一項逕行舉發，應記明
    車輛牌照號碼、車型等可資辨明之資料，以汽車所有人為被
    通知人製單舉發。」、「逕行舉發者，應按已查明之資料填
    註車牌號碼、車輛種類、車主姓名及地址，並於通知單上方
    空白處加註逕行舉發之文字後，由舉發機關送達被通知人。
    」，道路交通管理處罰條例第7條之2第4項、違反道路交通
    管理事件統一裁罰基準及處理細則第1項第4款分別定有明文
    。經審酌上開關於逕行舉發之規定，固規定逕行舉發之舉發
    單應由舉發機關送達車主，其立法目的應係因逕行舉發無從
    查知實際違規人為何人，乃規定以車主為被舉發人，並對之
    送達，俾其知悉該車遭舉發之情事，惟上開規定並未就如何
    送達為規定，舉發機關自得依行政程序法第67條至91條所定
    之送達規定為之，並不限於以「掛號郵寄車主所在地」一種
    送達方式，就本件而言，舉發機關依其內規即「臺南市警察
    局實施違規停放車輛移置與保管作業規定」，在違規車輛車
    主即本件異議人前往拖吊場領取車輛時同時當場交付舉發單
    予異議人之作法，核與行政程序法第68條第1項前段規定「
    送達由行政機關自行送達」並無不合，且舉發機關採取此種
    送達方式，亦不影響異議人得對舉發單申訴或聲明異議之權
    利，是異議人執此事由資為異議理由，要無可採。
(三)、又異議人雖稱本件有重覆裁罰之情形，惟查，臺南市警察局
    交通隊對異議人所有前開車輛加以移置之行為，係該主管機
    關所為之管理行為，異議人為領回該車輛所繳納者亦屬移置
    保管費用性質，並不具得予科處罰鍰等處罰效果，故異議人
    就此部分所繳納之費用，與道路交通管理處罰條例所規定之
    處罰行為顯然有別，並無重複裁罰之情形；且因該行為不須
    出具任何裁決書，亦難認此屬道路交通管理處罰條例第87條
    第1項所規定得向管轄法院聲明異議之情形；至於前開主管
    機關之行為縱具有行政處分性質，異議人自得循行政處分之
    救濟途徑另以訴願、行政訴訟等方式向該主管機關聲明不服
    ，此部分尚非普通交通法庭之權限，異議人就此部分亦向本
    院聲明異議，於法尚有未合，應予駁回。
(四)、綜上所述，異議人所有車牌號碼NLT-097號重型機車，於上
    揭時、地有在禁止臨時停車處所停車之違規事實既可認定，
    則原處分機關以異議人違反道路交通管理處罰條例第56條第
    1項第1款之規定，裁處異議人罰鍰600元之處分，核無不當
    ，本件異議人之異議為無理由，應予駁回等語。
三、按車輛，指在道路上以原動機行駛之汽車（包括機器腳踏車
    ，）或以人力、獸力行駛之車輛。汽車駕駛人停車時，有在
    禁止臨時停車處所停車者，處600元以上1,200元以下罰鍰。
    第1項情形，交通勤務警察、依法令執行交通稽查任務人員
    或交通助理人員，應責令汽車駕駛人將車移置適當處所。如
    汽車駕駛人不予移置或不在車內時，得由該交通勤務警察、
    依法令執行交通稽查任務人員或交通助理人員為之。第12條
    第3項、第35條、第56條第3項、第57條第2項、第62條第6項
    及前條第1項之移置或扣留，得由交通勤務警察、依法令執
    行交通稽查任務人員逕行移置或扣留，其屬第56條第3項之
    移置，得由交通助理人員逕行為之。上述之移置或扣留，得
    使用民間拖吊車拖離之。前項移置或扣留，得向汽車所有人
    收取移置費及保管費；其不繳納者，追繳之。前4項有關移
    置保管、收取費用、公告拍賣、移送處理之辦法，在中央由
    交通部及內政部，在地方由直轄市、縣（市）政府依其權責
    分別定之。道路交通管理處罰條例第3條第8款，第56條第1
    項第1款、第3項，第85條之3第1項、第2項、第5項分別定有
    明文。又違規車輛移置保管場所應依下列規定辦理：一、交
    通勤務警察或依法令執行交通稽查任務人員應簽發移置車輛
    事由通知單，交付保管場所管理人員簽收，據以收繳移置費
    及保管費。車輛移置費、保管費之費率，由執行機關按移置
    保管所需必要費用擬訂，報主管機關核定後實施。道路交通
    違規車輛移置保管及處理辦法第10條第1項第1款、第11條第
    1 項亦分別定有明文。
四、經查：
(一)、按關於縣（市）交通之規劃、營運及管理為縣（市）自治事
    項。直轄市、縣（市）、鄉（鎮、市）得就其自治事項或依
    法律上及上級法規之授權，制定自治法規。地方制度法第19
    條第10款第2目、第25條分別定有明文，且如前開條文所述
    ，有關汽車移置保管、收取費用、公告拍賣、移送處理之辦
    法，在中央由交通部及內政部，在地方由直轄市、縣（市）
    政府依其權責分別定之。是以臺南市警察局實施違規停放車
    輛移置與保管作業規定第13點（四）之相關規定，即有合法
    依據。合先敘明。
(二)、查抗告人甲○○對本件之違規事實並不爭執，且有照片為證
    ，可認其違規事實為真。抗告人抗告辯稱違規之工具為機車
    而非汽車，非為道路交通管理處罰條例處罰之客體云云，惟
    如前所述，依道路交通管理處罰條例第3條第8款之規定，該
    條例所稱之汽車包括機器腳踏車，即一般所稱之機車亦包含
    在內，故抗告人前開所辯即難憑採。臺南市政府警察局警察
    所開立舉發違反道路交通管理事件通知單，即為合法。
(二)、抗告人復辯稱其另行繳交之保管費250元，乃依臺南市政府
    內部規定所為，未經立法院通過，該規定違法，且保管費亦
    為罰鍰，一行為而有二筆罰鍰，執法顯然過當；且舉發通知
    單係由保管場人員轉交、填寫，亦屬違法云云。按本件抗告
    人因在前開違規行為，其繳交之款項計有違反道路交通管理
    處罰條例第56條第1項第1款之罰鍰（又該罰單上並於違規事
    實欄以印章註記「違規靜態車輛拖吊」）、車輛保管費新台
    幣50元、車輛移置費200元及車輛保管場之領據（其上並註
    明，事由為違反道路交通管理處罰條例第56條第1項第1款，
    備註裁決書或原案字號0000000號，紅線停車，該車為拖吊
    車輛」等語）等（見原裁定卷第6至7頁），亦即僅一筆為違
    反道路交通管理處罰條例之罰鍰，其餘二筆，一為車輛移置
    費，一為車輛保管費，均不相同。而查，本件依道路交通管
    理處罰條例第87條第1項規定，交通事件由普通法院管轄者
    ，僅為因違反道路交通管理處罰條例之事件所作成之異議，
    是以原裁定僅須就「舉發通知單」之作成，審查是否確有違
    規事實、處罰是否有不當或違法情形加以審酌，本件抗告人
    已承認其有違規事實，並有違規照片在卷可稽，是以舉發通
    知單所列之處罰即無不法，原處分機關以抗告人違反道路交
    通管理處罰條例第56條第1項第1款之規定，裁處罰鍰600元
    之處分，即無不法。然本件因抗告人提起抗告乃就車輛保管
    費、移置費性質猶有疑義，按該二筆費用乃臺南市政府警察
    局依道路交通管理處罰條例第56條、道路交通違規車輛移置
    保管及處理辦法第10條、第11條規定所為行政費用，並非罰
    鍰，故無一事二罰之情形。再保管場當場開立收據及交付領
    據、收據及舉發通知書，乃依臺南市警察局實施違規停放車
    輛移置與保管作業規定（見原裁定卷第2頁），並無違法，
    且均經原裁定說明（見原裁定理由欄四、(二)），茲不再贅述
    ，亦附此說明。
(三)、綜上所述，抗告人所辯，核無可採。原裁定所為駁回裁定，
    已就舉發通知單送達及是否有重覆裁罰等異議事由，依據法
    律一一加以說明，為合法且適當。抗告人所提抗告，為無理
    由，應予駁回。
三、據上論結，應依道路交通案件處理辦法第26條，刑事訴訟法
    第412條，裁定如主文。
中    華    民    國    98    年    8     月    28    日
                  刑事第三庭    審判長法  官  陳義仲
                                      法  官  蘇清水
                                      法  官  宋明中
以上正本證明與原本無異。
不得再抗告。
                                      書記官  黃子起
中    華    民    國    98    年    8     月    28    日


司法院資訊處製作；財團法人民間司法改革基金會備份。
